【裁判字號】    99,交易,238
【裁判日期】    990531
【裁判案由】    過失傷害
【裁判全文】
臺灣板橋地方法院刑事判決             99年度交易字第238號
公  訴  人  臺灣板橋地方法院檢察署檢察官
被      告  乙○○
上列被告因過失傷害案件，經檢察官提起公訴（98年度偵字第2
5743號），本院判決如下：
    主  文
乙○○無罪。
    理  由
一、公訴意旨略以：被告乙○○於民國98年6 月16日17時10分許
    ，騎乘車號K2Z-161 號輕型機車，行經臺北縣永和市○○○
    路○ 段河堤道路，往臺北方向行駛時，本應注意行車應注意
    交通安全守則，並應注意車前狀況，並隨時採取必要之安全
    措施，而依當時情況並無不能注意情事，竟疏於注意及此，
    致因不明原因失控摔車，遂向前滑行碰撞同向由甲○○所騎
    乘之車號WUS-445 號輕型機車，致告訴人甲○○人車倒地，
    因而受有臉挫傷及表淺損傷，磨傷或擦傷、右側膝挫傷及表
    淺損傷，磨損或擦傷、右側踝挫傷、頸之挫傷，扭傷及拉傷
    等傷害，因認被告涉犯刑法第284 條第1 項前段之過失傷害
    罪嫌。
二、按犯罪事實應依證據認定之，無證據不得認定其犯罪事實；
    又不能證明被告犯罪者，應諭知無罪之判決，刑事訴訟法第
    154 條第2 項、第301 條第1 項分別定有明文。次按所謂證
    據，係指足以認定被告確有犯罪行為之積極證據而言，該項
    證據自須適合於被告犯罪事實之認定，始得採為斷罪資料。
    苟積極證據不足為不利於被告事實之認定時，即應為有利於
    被告之認定，更不必有何有利之證據（最高法院30年上字第
    816 號判例要旨可資參照）。
三、本件公訴人認被告涉犯刑法第284 條第1 項前段之過失傷害
    罪嫌，係以被告於警詢、偵查中供述、證人即告訴人甲○○
    （起訴書誤繕為乙○○，業經蒞庭檢察官當庭更正）於警詢
    、偵查中之證述及卷附之天主教耕莘醫院永和分院診斷證明
    書1 紙、道路交通事故現場圖、道路交通事故調查報告表(一)
    、(二)、車禍現場及車損照片照片20幀為其主要論據。
四、訊據被告堅決否認有何過失傷害之犯行，辯稱：伊當日雖有
    騎乘機車行經肇事地點，並不慎自行摔車，然伊並無碰撞到
    告訴人所騎之機車，檢察官僅以被告與告訴人之機車未有碰
    撞，則告訴人機車焉有無故摔倒之理，認定伊有碰撞到告訴
    人機車，實有套套邏輯之處，況臺灣省臺北縣區車輛行車事
    故鑑定委員會亦認告訴人之機車與伊之機車車損高度比對不
    符，認無法鑑定，益足認被告並無過失，亦即告訴人雖指稱
    係遭伊機車撞到其機車右後車燈，然被告機車前輪高度不夠
    高，且伊大燈亦無破裂，則無法認定撞擊點在何處，又何告
    訴人機車右後車燈遭撞，機車竟倒向右側，而非左側，況伊
    之機車係在告訴人右方，何以告訴人機車倒向右側時，伊竟
    能閃過告訴人機車而倒向左側道路？顯見告訴人指訴不實。
    再被告於車禍發生當時，雖曾於告訴人洽談賠償事宜，僅係
    當時以和為貴之心理，並非坦認自身有過失，檢察官以此認
    被告有過失，顯然有誤等語。
五、經查：
  (一)被告於98年6 月16日17時10分許，騎乘車號K2Z-161 號輕型
    機車，沿臺北縣永和市○○○路○ 段河堤道路往臺北方向行
    駛，行經該路段之玉清宮旁，因輪胎打滑不慎向前滑行而摔
    車倒地，適告訴人亦騎乘車號WUS-445 號輕型機車行駛於被
    告前方而於被告行駛於同向車道，於告訴人不慎自行摔車倒
    地之時，亦摔車倒地，告訴人並受有臉挫傷及表淺損傷，磨
    傷或擦傷、右側膝挫傷及表淺損傷，磨損或擦傷、右側踝挫
    傷、頸之挫傷，扭傷及拉傷等傷害之情，業經被告自承在卷
    ，並經證人即告訴人證述在卷，且有道路交通事故現場圖、
    道路交通事故調查報告表(一)、(二)各1 紙、車禍現場及車損照
    片照片20幀及告訴人受有前開傷害之診斷證明書1 紙在卷可
    佐，此部分事實，應堪認定。
  (二)檢察官雖以被告曾於警詢時自承：原本想跟對方和解，但因
    對方提出新臺幣（下同）68,000元，我無法接受等語，認被
    告若明知其過失行為與告訴人所受傷害無因果關係，何以於
    肇事後與告訴人洽談賠償金，認被告確有碰撞告訴人機車之
    過失傷害行為等語，然觀諸被告於肇事當時之第一次警詢時
    係供稱：當時有下雨，路況順暢，交通流量還好，視線清楚
    ，沒有障礙物，但是標線有積水，標誌標線清楚，當地速限
    我不知道。我從臺北市私立景文高中出發，正要回家。（問
    ：發現危險狀況時距離對方多遠？肇事經過情形為何？）大
    約3至5公尺，當天因我的輪胎進水打滑，所以就摔出去，向
    左前方摔倒，沒多久我起來的時候發現對方也摔倒了，我就
    先報警等語（見偵查卷第9頁），復於第二次警詢時亦供稱
    ：我因於98年6月16日17時40分，在臺北縣永和市○○○路
    堤防道路（地標物玉清宮旁邊），我騎乘普通重型機車K2
    Z-161號往臺北方向，在行經標線處時，因該處有積水而不
    慎滑倒，等我爬起來的時候，我發現騎乘輕型機車WUS-445
    的甲○○也滑倒，但是不是我造成的我不清楚等語（見偵查
    卷第4頁），可知被告於二次警詢時從未自承其不慎自行滑
    倒時，有何擦撞至告訴人所騎機車之情，是被告雖於警詢時
    曾表示與告訴人洽談賠償之意，亦無從逕認被告即係自認其
    有過失傷害之情，是檢察官疏未敘及被告於警詢時即已明確
    供稱不清楚是否有撞到告訴人之詞，僅以被告於警詢時自承
    有與告訴人洽談賠償之意，遽認被告有過失之情，尚嫌速斷
    。
  (二)檢察官雖再以告訴人之指訴，認被告於機車打滑向前滑行時
    ，不慎碰撞告訴人機車之過失傷害。然觀諸證人即告訴人於
    警詢、偵查及本院審理時所指訴之情節，可知告訴人係指稱
    於騎車行進間，遭後面之重型機車撞上而往前飛，再撞到1
    輛休旅車因而跌倒之情，且告訴人於本院審理時進一步證稱
    ：（問：你被撞到後，是往正前方還是偏向前方？）我是車
    尾往左邊，車身還是往正前方，最後我的機車是卡在右前方
    的汽車的左前輪下等語（見本院卷第39頁反面），是依告訴
    人前開所稱其於遭撞擊後，車尾往左邊之情節，則告訴人如
    有遭撞擊，自應係機車右後方遭撞擊，其車尾始因而向左偏
    ，則被告原先即應係行駛於告訴人右後方，而告訴人既係機
    車右後方遭被告撞擊，車尾並因而向左偏行，何以告訴人之
    機車最後竟係滑倒撞停於右前方之休旅車左前輪下？顯見告
    訴人所指訴遭撞擊之位置及因而偏離撞飛之方向，顯不合理
    ，再參以被告供稱：當天因我的輪胎進水打滑，所以就摔出
    去，向左前方摔倒等語（見偵查卷第9 頁），復於本院審理
    時供稱：倒地之後，我在告訴人的左前方等語（見本院卷第
    40頁），亦即被告於不慎摔車前係行駛於告訴人右後方（即
    告訴人原係行駛在被告左前方），而被告於摔車後則係停在
    告訴人之左前方（即告訴人於摔車後，係在被告之右後方）
    ，則被告如何由原先騎車行駛在告訴人右後方，而於撞到告
    訴人機車右後側，致告訴人車尾向左偏，車身向前行之下，
    猶能自後穿越飛停於告訴人之左前方？在在足徵告訴人所稱
    之撞擊飛停之情節，顯與常情不符，難以採信。是告訴人雖
    於被告不慎打滑摔車之同時，亦一起摔車，惟告訴人摔車之
    原因究係遭被告撞擊，或係同被告係自行不慎打滑，或係見
    被告摔車因而遭受驚嚇而失控等等原因，均有不明，自難僅
    以被告與告訴人在同一地點，同時摔車之情形下，遽認告訴
    人即係遭被告撞擊而摔車。
六、綜上，公訴人所指被告涉犯過失傷害之犯行，除證人即告訴
    人之指訴外，並無任何其他補強證據足以增強或擔保告訴人
    證述之證明力，而告訴人所為之指訴，又有前述與常情不符
    之處，本院自難僅憑告訴人之指訴，遽為被告有罪之判斷；
    此外，復查無其他積極證據足以證明被告有何公訴意旨所指
    之過失傷害之犯行，揆諸前開說明，既不能證明被告犯罪，
    自應諭知被告無罪之判決，以昭審慎。
據上論斷，應依刑事訴訟法第301 條第1 項，判決如主文。
本案經檢察官高智美到庭執行職務。
中    華    民    國    99    年    5     月    31    日
                  交通法庭    法  官  鄧雅心
以上正本證明與原本無異。
如不服本判決應於收受判決後10日內向本院提出上訴書狀，並應
敘述具體理由。其未敘述上訴理由者，應於上訴期間屆滿後20日
內向本院補提理由書（均須按他造當事人之人數附繕本）「切勿
逕送上級法院」。
                              書記官  王小芬
中    華    民    國    99    年    5     月    31    日

司法院資訊處製作；財團法人民間司法改革基金會備份。
